【裁判字號】    89,判,1838
【裁判日期】    890608
【裁判案由】    土地增值稅
【裁判全文】
行  政  法  院  判  決                          八十九年度判字第一八三八號
    原      告  甲○○
    被      告  臺北市稅捐稽徵處
右當事人間因土地增值稅事件，原告不服財政部中華民國八十八年四月十六日台財訴
字第八八二二一七四四二號再訴願決定，提起行政訴訟，本院判決如左︰
    主  文
原告之訴駁回。
    事  實
緣原告於八十年五月十日向劉黃紅鶯、黃詔延、黃秉衡、黃秀雄、黃光雄、黃善雄、
陳黃善慧、黃美錦等八人購買台北市○○區○○段二小段三○一－三○五、三○九－
三一三、三一六等地號計十一筆土地，同年五月十一日向被告所屬士林分處申報土地
移轉現值，並申請按土地稅法第三十九條之二規定免徵土地增值稅，經該分處以上開
土地買受人（即原告）非為名實相符之農民為由，核按一般稅率課徵土地增值稅。原
告不服，主張其為真正農民等理由，於八十一年六月二十五日提起行政救濟，遞經本
院以八十二年六月十七日八十二年度判字第一三三九號判決：「原告之訴駁回」確定
在案。嗣原告於八十二年八月三日申請代繳土地增值稅，經被告以前揭土地是否涉及
私契輾轉出售，責由被告士林分處核辦，迨八十四年二月二十四日由該分處以北市稽
士林（乙）字第二四三一號函准其代繳，並於八十四年三月三日送達，原告以繳款書
所載代繳人為賴清洋及繳納期間八十年六月六日至八十年七月五日有誤，於八十四年
三月二十三日向士林分處申請更正繳納期間及繳款書納稅義務人欄代繳人賴清洋之後
加註「即賴樹枝」等字樣，嗣經該分處以八十四年三月三十北市稽士林（乙）字第六
七八八號函復否准；原告不服，就（一）請發給土地增值稅免稅證明、（二）於土地
增值稅繳款書或免稅證明加註「即賴樹枝」、（三）請改訂繳納期限等項申請復查；
案經被告以八十四年八月八日北市稽法（乙）字第一四三九一號復查決定：「本件
土地增值稅繳款書代繳人欄准予註記：『代繳人：賴樹枝（八十一年四月十日更名甲
○○）』其餘復查駁回。」；原告仍不服，提起訴願，經台北市政府以八十五年二月
十四日（）府訴字第八五○○九五七五號訴願決定：「原處分關於否准改訂繳納期
間部分撤銷，由原處分機關另為適法之處分。其餘訴願駁回。」嗣士林分處復以八十
五四月十三日北市稽士林（創）字第九○三二二六號函通知原告：「．．．請於文到
三十日內繳納，否則予以註銷原申報案。」併隨函檢附「土地增值稅八十一年六月五
日期限繳款書」八十五份。原告不服申請復查，案經被告重核後以八十五年四月十八
日北市稽法（乙）字第七八八○號復查決定：「維持原處分。」原告不服，提起訴
願、再訴願，均未獲變更，乃提起行政訴訟，經本院以八十七年四月二十四日八十七
年度判字第七五七號判決略以：「本件原告據以提起行政訴訟之對象為財政部中華民
國八十六年十月十四日台財訴字第八六二二四三九○○號再訴願決定，依該卷附再訴
願決定案由欄所載，係不服台北市政府八十五年九月十七日（八五）府訴字第八五○
六三六七四號訴願決定，提起再訴願。惟依卷附該訴願決定書之事實欄第二段所載，
台北市政府八十五年二月十四日府訴字第八五○○九五七五號訴願決定主文係諭知『
原處分機關於否准改訂繳納期間部分撤銷，由原處分機關另為適法之處分。．．．』
緊接著載有『原處分機關士林分處爰以八十五年四月十三日北市稽士林（創）字第九
○三二二六號函通知訴願人略為．．．請於文到三十日內繳納，訴願人不服，申請復
查，案經原處分機關重核後以八十五年四月十八日北市稽法（乙）字第七八八○號復
查決定：維持原處分．．．訴願人仍表不服，再次於八十五年五月九日再次提起訴願
．．．。」有該訴願決定書附卷可稽，則該訴願決定一方面承認初查機關即被告之士
林分處為原處分機關，另一方面同時承認被告為原處分機關，且承認初查即被告所屬
士林分處可依據上開台北市政府八十五年九月十七日八五府訴字第八五○六三六七四
號訴願決定：『撤銷原處分機關台北市稅捐稽徵處之原處分』之意旨可直接變更其直
屬上級機關即被告之原處分，顯有違背行政機關上下直接指揮監督之行政法體系，於
法難謂允洽，其破壞行政體制，莫此為甚，原告起訴意旨雖未指摘及此，惟既為本院
依職權應予審酌之範疇，且被告復查決定所謂之『維持原處分』，本應解釋為維持原
訴願決定以前之復查決定即不准改訂繳納期間之原處分，難謂為如本件被告所稱已由
其所屬士林分處『改為准於文到三十日內繳納』之意旨，則被告原處分之意旨究為如
何，是否合法有效，自應由本院依職權將再訴願決定及訴願決定均予撤銷。由訴願決
定機關依法查明審酌，另為合法妥適之決定．．．」。嗣台北市政府重為訴願決定，
仍駁回其訴願，原告不服，提起再訴願，亦遭決定駁回，遂提起行政訴訟。茲摘兩
造訴辯意旨如次：
原告起訴意旨略謂︰一、關於被告應以起訴日當期之土地公告現值重行計算漲價總數
額，並發給免徵土地增值稅證明予原告部分：(一)、按人民對於中央或地方機關之行政
處分，認為違法或不當，致損害其權利或利益者，得依法提起訴願、再訴願，固為訴
願法第一條所規定，惟對於已經確定之事件復提起同一之訴願者，依照行政院暨所屬
各級行政機關訴願審議委員會、審議規則第十三條第一項第六款規定，為程序不合，
不應受理，鈞院著有五十一年判字第三九一號判例可資參照，雖非無見，惟查本件原
告既由權利人（即原告）依據土地稅法第五條之一規定申請代繳及提起行政救濟程序
均依稅捐稽徵法及訴願法、行政訴訟之規定辦理，依法並非無據。次按因不服中央或
地方機關之行政處分而循訴願或行政訴訟程序謀求救濟之人，依現有之解解判例，包
括利害關係人而非專以受處分人為限，所謂利害關係乃指法律上之利害關係而言，不
包括事實上之利害關係在內，鈞院七十五年判字第七五二號判例足資參照。原告基於
買賣農地之法律關係，取得代繳人之法律救濟之地位，屬於法律上利害關係人。(二)、
原告因取得代繳人之資格並依法起訴，被告即應視為另一事實，絕非屬已經確定之事
件。查：原告於八十年五月十一日與出賣人等八人申報保護區農業用地移轉現值，被
告以原告非為名實相符之農民，於八十一年四月二十九日八十一年北市稽市（乙）字
第九五一○號函認為原告承受農地不適用土地稅法第三十九條之二免稅規定，乃按一
般稅率課徵納稅義務人之土地增值稅，原告不服，主張為真正農民云云，循序提起行
政救濟，係針對土地稅法第三十九條之二之免稅規定所提起，因當事人不適格遭駁回
確定在案，但此項事實係針對買買雙方『訴求免稅』之行政救濟，而無實體上審理。
原納稅義務人既未合法收受該稅捐文書，因而對課徵土地增值稅之處分，循行政救濟
程序辦理，是課徵土地增值稅之處分即告確定，係指納稅義務人即原出賣人部分之法
律行為而言，顯與原告依法申請代繳，經原處分機關函准之另一事實等訴求不同。至
於本件台北市政府於八十五年二月十四日訴願決定主文：「原處分關於否准改訂期間
部分撤銷，由原處分機關另為適法之處分，其餘訴願駁回」，原告待原處分機關重為
處分後，並於八十五年十月十一日合併提起再訴願，而該決定查係由原告嫂嫂陳寶桂
代收，伊並非同居人，該文書即未合法送達，若以逾再訴願期限為由程序不合駁回，
即屬違背法令。本件土地增值稅當時既未蒙稽徵機關免徵，則應就土地漲價總數額重
行計算課徵，本案之土地公告現值於七十九年每平方公尺為四、五○○元，自八十年
七月調降為每平方公尺三、六○○元，八十五年七月又調降為每平方公尺三、四○○
元，而原處分機關並未重行計算漲價總數額，有違規定，復查決定，訴願決定仍予維
持，亦屬失當，但財政部竟未糾正，請依土地稅法第三十條第四項規定之意旨，改以
向鈞院之「起訴日」計算漲價總數額。總之，原告依法申請取得代繳人之資格，即符
合稅捐稽徵法第五十條：「本法對於納稅義務人之規定，除第四十一條規定外，於扣
繳義務人代徵人、代繳人及其他依本法負繳納稅捐人準用之」。及行政訴訟法第二十
三條準用民事訴訟法規定，懇請以起訴日計算漲價總額並發給免徵土地增值稅證明。
二、關於改訂繳納期間部分：(一)、按「稅捐之稽徵，依本法之規定；本法未規定者，
依其他有關法律之規定。」、「納稅義務人如發現繳納通知文書有記載、計算錯誤或
重複時，於規定繳納期間內，得要求稅捐稽徵機關，查對更正。」及「繳納稅捐之文
書，稅捐稽徵機關，應於該文書所載開始繳納稅捐日期前送達。」為稅捐稽徵法第一
條、第十七條及第十八條第四項所明定。次按「納稅義務人認為繳納通知書所載內容
有誤，依稅捐稽徵法第十七條之規定，於繳納期間內申請查對更正時，稅捐稽徵機關
經查對結果，如認為所載內容並無錯誤，應從速於限繳日期答復並退還繳納通知書請
其依限繳納，當不發生應否改訂繳納期間問題；其因稽徵機關作業關係，在限繳日期
屆滿後始行答復者，縱經查對結果並無錯誤，仍應改訂繳納期間，以資便民。」及「
『按土地增值稅除土地所有權無償移轉者外，以原土地所有權人為納稅義務人，其由
取得所有權人申報並代為繳納者，既係代為繳納，納稅主體自仍為原來之納稅義務人
，而非代繳人』，鈞院六十九年判字第一號著有判例。參照上揭判例意旨，取得所有
權之人依土地稅法第五條之一前段規定申請代為繳納土地增值稅時，因納稅主體並未
變更，倘原繳款書已合法送達，且應稅額亦無違誤，自不宜再改訂繳納日期。」分別
為財政部七十年一月三日台財稅第三○○九號及八十四年十月二十四日台財稅第八四
一六五五六五六號函釋在案。然本件並未合法送達予納稅義務人及未依代繳申請日之
公告現值計算漲價總數額，顯然稅額計算仍有錯誤，依上開法令之意旨自應改訂繳納
日期。否則即違反稅捐稽徵法第一條之一：「財政部依本法或稅法所發布之解釋函令
，對於據以申請之案件發生效力。但有利於納稅義務人者，對於尚未核課確定之案件
適用之。」原告主張申請代繳期間，係因被告之士林分處就系爭土地調查有無再移轉
情事所致，不可歸責於代繳人，既由被告另行發單即應本於職權改訂繳納期間，以維
承受人之權益。第查系爭土地增值稅原納稅義務人（原土地所有權人）與未於規定繳
納期限內（八十年六月六日起至同年七月五日止）繳納及申請查對更正，其實當時係
由被告『查明農民』身分後，並另改訂繳款期限至八十二年一月四日，納稅義務人亦
未依限提起行政救濟，則課徵土地增值稅之處分認為確定。以上均指納稅義務人之部
分，而非代繳人所主張之部分，原告既於八十二年八月三日申請代繳土地增值稅，自
應有稅捐稽徵法第五十條規定之準用，也符合財政部七十年一月三日台財第三○○○
九號及八十四年十月二十四日台財稅第000000000號之函釋，稅額計算錯誤
等情事，被告之士林分處就本件土地增值稅繳款書否准改訂繳納期限，於法不合。顯
然違反稅捐稽徵法第一條之一：「財政部依本法或稅法所發布之解釋函令，對於據以
申請之案件發生效力。但有利於納稅義務人者，對於尚未核課確定之案件適用之。」
況由財政部之再訴願決定理由欄指明：原處分機關以八十五年四月十三日北市稽士林
（創）字第九○三二二六號函通知原告「於文到三十日內繳納」，認為業准予改訂繳
納期限等語，意旨限繳期間為八十五年四月十三日之後一個月內，但被告之後辯稱八
十五年四月十七日復查決定係指繳納期限維持原處分，更不利於原告，顯然違背行政
機關上下直接指揮監督之行政法體系，足鑑被告未准改訂繳納期限，違反前揭法令及
未遵照台北市政府八十五年二月十四日（八五）府訴字第八五○○九五七五號訴願決
定：「原處分關於否准改訂繳納期間部分撤銷，由原處分機關另為適法之處分。其餘
訴願駁回。」之諭知，且再訴願決定對該訴願決定更不利於原告，致原告究竟要依據
八十年七月五日為限繳日或八十二年一月四日為繳納截止日，或者在八十五年五月十
七日以前為繳納期限﹖殊無從適從，若鈞院未能審究，最終將造成買方重大損害。尤
其被告承認原納稅義務人之稅單當時並未合法送達，則出賣人無從提起行政救濟。綜
上，原告既於八十二年八月三日申請代繳土地增值稅，自應有稅捐稽徵法第五十條規
定之準用，也符合財政部七十年一月三日台財稅第三○○○九號及八十四年十月二十
四日台財稅第000000000號之函釋，稅額計算錯誤等情事，被告所屬士林分
處就本件土地增值稅繳款書否准改訂繳納期限，顯然於法及財政部之函釋均有不合，
被告認事用法違誤及失當，請判決撤銷原處分及一再訴願決定等語。
被告答辯意旨略謂︰一、關於原告訴請以向鈞院起訴日當期之土地公告現值為準，重
行計算漲價總數額部分：按土地稅法第三十條第一項第一款、第四款規定：「土地所
有權移轉．．．其申報移轉現值之審核標準，依左列規定：一、申報人於訂定契約之
日起三十日內申報者，以訂約日當期之公告土地現值為準。四、依法院判決移轉登記
者，以申報人向法院起訴日當期之公告土地現值為準。」查原告係於八十年五月十日
向劉黃紅鶯、黃詔延、黃秉衡、黃秀雄、黃光雄、黃善雄、陳黃善慧、黃美錦等八人
購買台北市○○區○○段二小段三○一－三○五、三○九－三一三、三一六等地號計
十一筆土地，並於同年五月十一日向被告所屬士林分處申報土地移轉現值，依法自應
以本案訂約日當期之公告土地現值為本案申報移轉現值，而無土地稅法第三十條第一
項第四款規定之適用。況原告就本案補徵系爭土地增值稅之處分，前經提起行政救濟
，遞經鈞院以八十二年六月十七日八十二年度判字第一三三九號判決：「原告之訴駁
回」確定在案，而原納稅義務人（出賣人）既未對課徵土地增值稅之處分，循行政救
濟程序辦理，則課徵土地增值稅之處分已告確定。原告就此一部分提起行政救濟，係
屬程序不合。二、關於改訂繳納期間部分：按稅捐稽徵法第一條規定：「稅捐之稽徵
，依本法之規定：本法未規定者，依其他有關法律之規定。」同法第十七條規定：「
納稅義務人如發現繳納通知文書有記載、計算錯誤或重複時，於規定繳納期間內，得
要求稅捐稽徵機關，查對更正。」同法第十八條第四項規定：「繳納稅捐之文書，稅
捐稽徵機關，應於該文書所載開始繳納稅捐日期前送達。」財政部七十年一月三日台
財稅第三○○○九號函釋規定：「納稅義務人認為繳納通知書所載內容有誤，依稅捐
稽徵法第十七條之規定，於繳納期間內申請查對更正時，稅捐稽徵機關經查對結果，
如認為所載內容並無錯誤，應從速於限繳日期答復並退還繳納通知書請其依限繳納，
當不發生應否改訂繳納期間問題：其因稽徵作業關係，在限繳日期屆滿後始行答復者
，縱經查對結果並無錯誤，仍應改訂繳納期間，以資便民。」八十四年十月二十四日
台財稅第000000000號函釋規定：「說明二、『按土地增值稅除土地所有權
無償移轉者外，以原土地所有權人為納稅義務人，其由取得所有權人申報並代為繳納
者，既係代為繳納，納稅主體自仍為原來之納稅義務人，而非代繳人』，鈞院六十九
年判字第一號著有判例。參照上揭判例意旨，取得所有權之人依土地稅法第五條之一
前段規定申請代為繳納土地增值稅時，因納稅主體並未變更，倘原繳款書已合法送達
，且應納稅額亦無錯誤，自不宜再改訂繳納日期。」查本案買賣雙方係於八十年五月
十日訂立契約，翌日向被告所屬士林分處申報系爭土地移轉現值，士林分處依土地稅
法第三十條第一項第一款規定以訂約日當期土地公告現值核定土地漲價總數額，並無
違誤，已如前述，次查系爭土地增值稅原繳納期間八十年六月六日至同年七月五日止
，系爭土地增值稅納稅義務人（原土地所有權人）未於規定繳納期限內繳納及申請查
對更正，則本案課徵土地增值稅之處分已告確定，原告於八十一年六月二十五日始提
起行政救濟，遞經鈞院判決駁回確定，原告復於八十二年八月三日申請代繳土地增值
稅，因納稅義務人仍為原出賣人並未變更，並無應另訂繳納期限之適用，至於士林分
處前於八十一年十一月二十七日以北市稽士（乙）字第二○八八五之一至二○八八五
之八號函檢送系爭土地增值稅繳款書（另訂繳納日期至八十二年一月四日止）送達系
爭土地增值稅納稅義務人，並副知原告乙節，則係原告於八十一年六月二十五日主張
其為真正農民等理由申請復查，惟其並非系爭土地增值稅之納稅義務人，故被告以八
十一年七月二十八日八一北市稽法乙字第五九六三四號復查決定駁回原告之申請（當
事人不適格），並函士林分處送達復查決定書，惟該分處誤解稅捐稽徵法第三十八條
第三項規定，以八十一年十一月二十七日北市稽士（乙）字第二○八八五之一至二○
八八五之八號函檢送系爭土地增值稅繳款書（另訂繳納日期至八十二年一月四日止）
送達系爭土地增值稅納稅義務人，並副知原告，惟該稅單當時並未合法送達納稅義務
人，事後該分處查明原告申請復查為當事人不適格，毋需依稅捐稽徵法第三十八條規
定於復查決定後另訂繳納日期發單，乃未再辦理送達，有士林分處八十五年八月二十
日移文簽所附說明附案可稽，是本案並無原告所訴因有另訂繳納期限致原繳納期限至
八十年七月五日顯有錯誤之情事，綜上所述，士林分處就本件土地增值稅繳款書否准
改訂繳納期限，揆諸首揭財政部七十年一月三日台財稅第三○○○九號及八十四年十
月二十四日台財稅第000000000號函釋規定，並無違誤，訴願及再訴願決定
遞予維持，亦無不合。原告之訴為無理由，請判決駁回等語。
    理  由
本件起訴論旨有二，茲分別論述如下：一、關於原告訴請以向行政法院起訴日當期之
土地公告現值為準，重行計算漲價總數額部分：按土地稅法第三十條第一項第一款、
第四款規定：「土地所有權移轉．．．其申報移轉現值之審核標準，依左列規定：一
、申報人於訂定契約之日起三十日內申報者，以訂約日當期之公告土地現值為準。四
、依法院判決移轉登記者，以申報人向法院起訴日當期之公告土地現值為準。」查原
告係於八十年五月十日向劉黃紅鶯、黃詔延、黃秉衡、黃秀雄、黃光雄、黃善雄、陳
黃善慧、黃美錦等八人購買台北市○○區○○段二小段三○一－三○五、三○九－三
一三、三一六等地號計十一筆土地，並於同年五月十一日向被告所屬士林分處申報土
地移轉現值，依前揭規定自應以本案訂約日當期之公告土地現值為本案申報移轉現值
，已無土地稅法第三十條第一項第四款規定之適用。次按人民對於中央地地方機關之
行政處分，認為違法或不當，致損害其權利或利益者，得依法提起訴願、再訴願，固
為訴願法第一條所規定，惟對於已經確定之事件復提起同一之訴願者，依行政院暨所
屬各級行政機關訴願審議委員會審議規則第十三條第一項第六款規定，為程序不合，
不應受理，本院著有五十一年判字第三九一號判例可資參照。查原告就本案補徵系爭
土地增值稅之處分，前經提起行政訴訟，業經本院以八十二年六月十七日八十二年度
判字第一三三九號判決駁回在案，而原納稅義務人（出賣人）並未對課徵土地增值稅
之處分，循行政救濟程序辦理，則課徵土地增值稅之處分已告確定。原告對已確定之
同一事件申請復查及提起一再訴願，自非法之所許。一再訴願決定，遞予駁回，並無
違誤。原告仍執陳詞起訴主張本件土地增值稅當時既未蒙稽徵機關免徵，則應就土地
漲價總數額重行計算課徵，本案之土地公告現值於七十九年每平方公尺為四、五○○
元，自八十年七月調降為每平方公尺三、六○○元，八十五年七月又調降為每平方公
尺三、四○○元，而原處分機關並未重行計算漲價總數額，有違規定，復查決定、訴
願決定仍予維持，亦屬失當，請依土地稅法第三十條第四項規定之意旨，改以向鈞院
之『起訴日』計算漲價總數額云云，核無足取，此部分之訴難謂適法，應予駁回。二
、關於改訂繳納期間部分：按「稅捐之稽徵，依本法之規定，本法未規定者，依其他
有關法律之規定」「納稅義務人如發現繳納通知文書有記載、計算錯誤或重複時，於
規定繳納期間內，得要求稅捐稽徵機關，查對更正。」、「繳納稅捐之文書，稅捐稽
徵機關，應於該文書所載開始繳納稅捐日期前送達。」稅捐稽徵法第一條、第十七條
及第十八條第四項分別定有明文。次按「納稅義務人認為繳納通知書所載內容有誤，
依稅捐稽徵法第十七條之規定，於繳納期間內申請查對更正時，稅捐稽徵機關經查對
結果，如認為所載內容並無錯誤，應從速於限繳日期答復並退還繳納通知書請其依限
繳納，當不發生應否改訂繳納期間問題；其因稽徵作業關係，在限繳日期屆滿後始行
答復者，縱經查對結果並無錯誤，仍應改訂繳納期間，以資便民。」「『按土地增值
稅除土地所有權無償移轉者外，以原土地所有權人為納稅義務人，其由取得所有權人
申報並代為繳納者，既係代為繳納，納稅主體自仍為原來之納稅義務人，而非代繳人
』，行政法院六十九年判字第一號著判例。參照上揭判例意旨，取得所有權之人依土
地稅法第五條之一前段規定申請代為繳納土地增值稅時，因納稅主體並未變更，倘原
繳款書業已合法送達，且應納稅額亦無錯誤，自不宜再改訂繳納日期。」亦經財政部
七十年一月三日台財稅第三○○○九號及八十四年十月二十四日台財稅第八四一六五
五六五六號函釋在案。本件原告向劉黃紅鶯等購買農地，經被告按一般稅率課徵土地
增值稅，業告確定詳如前述，嗣原告以申請代繳系爭土地增值稅經核准後，另申請改
訂系爭稅款繳款書之繳納期限，經被告函復否准；原告不服，主張申請代繳期間，係
因被告所屬士林分處就系爭土地調查有無再移轉情事所致，不可歸責於代繳人，既由
被告另行發單即應本於職權改訂繳納期間，以維承受人之權益云云，但查原告於八十
四年三月二十三日向被告所屬士林分處申請更正繳納期限已逾本件土地增值稅原定繳
納期間，被告函復否准，應無不合。原告固起訴主張：本件並未合法送達予納稅義務
人，且未依代繳申請日之公告現值計算漲價總數額，顯然稅額計算仍有錯誤，依法令
應改訂繳納日期，原告既於八十二年八月三日申請代繳土地增值稅，自應有稅捐稽徵
法第五十條規定之準用，地符合財政部七十年一月三日台財第三○○○九號及八十四
年十月二十四日台財稅第000000000號之函釋，稅額計算錯誤等情事，被告
所屬士林分處就本件土地增值稅繳款書否准改訂繳納期限，顯然於法不合云云，但查
本案買賣雙方係於八十年五月十日訂立契約，翌日向被告所屬士林分處申報系爭土地
移轉現值，士林分處依土地稅法第三十條第一項第一款規定以訂約當期土地公告現值
核定土地漲價總數額，並無違誤，次查系爭土地增值稅原繳納期間八十年六月六日至
同年七月五日止，系爭土地增值稅納稅義務人（原土地所有權人）未於規定繳納期限
內繳納及申請查對更正，則本案課徵土地增值稅之處分已告確定，原告於八十年六月
二十五日始提起行政救濟，並經本院判決駁回確定，原告於八十二年八月三日申請代
繳土地增值稅，因納稅義務人仍為原出賣人並未變更，並無應另訂繳納期限之適用。
至士林分處前於八十一年十一月二十七日以北市稽士（乙）字第二○八八五之一至二
○八八五之八號函檢送系爭土地增值稅繳款書（另訂繳納日期至八十二年一月四日止
）送達納稅義務人，並副知原告乙節，則係原告於八十一年六月二十五日主張其為真
正農民等理由申請復查，惟其並非系爭土地增值稅之納稅義務人，是被告以八十一年
七月二十八日八一北市稽法乙字第五九六三四號復查決定駁回原告之申請（當事人不
適格），並函士林分處送達復查決定書，因該分處誤解稅捐稽徵法第三十八條第三項
規定，以八十一年十一月二十七日北市稽士（乙）字第二○八八五之一至二○八八五
之八號函檢送系爭土地增值稅繳款書（另訂繳納日期至八十二年一月四日止）送達系
爭土地增值稅納稅義務人，並副知原告，然該稅單當時並未合法送達納稅義務人，事
後該分處查明原告申請復查為當事人不適格，毋需依稅捐稽徵法第三十八條規定於復
查決定後另訂繳納日期發單，乃未再辦理送達，此士林分處八十五年八月二十日移文
簽所附說明附案可稽，是本案並無原告所訴因有另訂繳納期限致原繳納期限至八十年
七月五日顯有錯誤之情事，被告所屬士林分處就本件土地增值稅繳款書否准改訂繳納
期限，揆諸首揭財政部七十年一月三日台財稅第三○○○九號及八十四年十月二十四
日台財稅第000000000號函釋規定，並無違誤。綜上，土地增值稅除土地所
有權無償移轉者外，以原土地所有權人為納稅義務人，其由取得所有權人申報並代為
繳納者，既係代繳性質，納稅主體自仍為原來之納稅義務人，而非代繳人。系爭土地
增值稅之課稅處分已告確定，納稅主體並未變更，應納稅額亦無錯誤，原告申請改訂
繳納期間，自嫌無據。從而一再訴願決定，遞予維持被告所為否准處分，均無不合。
原告此部分起訴論旨，難謂為有理由，應予駁回。
據上論結，本件原告之訴一部分為不合法，一部分為無理由，爰依行政訴訟法第十四
條第一項、第二十六條後段，判決如主文。
中    華    民    國     八十九      年      六      月       八        日
                    行 政 法 院 第 三 庭
                                審 判 長 評  事      曾  隆  興
                                         評  事      鄭  淑  貞
                                         評  事      林  家  惠
                                         評  事      徐  瑞  晃
                                         評  事      張  瓊  文
右  正  本  證  明  與  原  本  無  異
                                         法院書記官  陳  盛  信
中    華    民    國     八十九      年      六      月      十二       日


司法院資訊處製作；財團法人民間司法改革基金會備份。
